臺灣高等法院交通事件裁定　　　　　　96年度交抗字第1093號
抗　告　人　甲○○
上列抗告人因違反道路交通管理處罰條例案件，不服臺灣宜蘭地
方法院，中華民國九十六年十一月二十八日所為裁定（九十六年
度交聲字第二八○號），提起抗告，本院裁定如下：
    主  文
原裁定撤銷，發回臺灣宜蘭地方法院。
    理  由
一、原裁定意旨略以：本件受處分人甲○○於民國九十六年七月
    十三日凌晨一時五十分許，駕駛車牌號碼Ｔ九－六六八九號
    自用一般小客車行經國道一號南下二四五公里處，為內政部
    警政署國道公路警察局第四警察隊斗南分隊以雷射槍測速器
    測得該車行速一二五公里，超過該路段小型車最高限速一○
    ○公里之規定，經攔停舉發（舉發案號：公警局交字第Ｚ四
    Ａ○○二七二○號），原處分機關乃依道路交通管理處罰條
    例第三十三條第一項第一款及第六十三條第一項規定，裁處
    新臺幣（下同）三千五百元，並記違規點數一點，原審認抗
    告人之異議為無理由，而駁回其異議。
二、抗告意旨略以：員警雖出示顯示有時速一二五公里之測速槍
    ，然別無其他照片或影帶為證，無法證明該顯示之數據係抗
    告人之駕車時速，且違規地點與攔停地點僅相距二點一公里
    ，倘若車速確達一二五公里，僅需六十點四八秒，能讓警車
    在更短時間，由完全靜止再越攔截的車輛，車速必不快，又
    員警與抗告人車輛之距離達三、四○○公尺以上，因角度及
    距離等因素，勢必無法清楚辨識，警員宣稱：抗告人車速顯
    較其他車輛為快云云，顯不可採。
三、按犯罪事實應依證據認定之，無證據不得推定其犯罪事實；
    又不能證明被告犯罪或其行為不罰者，應諭知無罪之判決，
    刑事訴訟法第一百五十四條、第三百零一條第一項，分別定
    有明文。次按認定不利於被告之事實，須依積極證據，苟積
    極證據不足為不利於被告事實之認定時，即應為有利於被告
    之認定，更不必有何有利之證據；且事實之認定，應憑證據
    ，如未能發現相當證據，或證據不足以證明，自不能以推測
    或擬制之方法，以為裁判基礎；而認定犯罪事實所憑證據，
    雖不以直接證據為限，間接證據亦包括在內；然而無論直接
    或間接證據，其為訴訟上之證明，須於通常一般之人均不致
    有所懷疑，而得確信其為真實之程度者，始得據為有罪之認
    定，若其關於被告是否犯罪之證明未能達此程度，而有合理
    性懷疑之存在，致使無從形成有罪之確信，根據「罪證有疑
    ，利於被告」之證據法則，即不得遽為不利被告之認定，亦
    分別有最高法院三十年上字第八一六號、四十年台上字第八
    六號、七十六年台上字第四九八六號等判例可資參照。而依
    道路交通管理處罰條例第八十九條規定，法院受理有關交通
    事件，準用刑事訴訟法之規定，前開規定自得適用於本件聲
    明異議暨抗告案件。
    又按汽車行駛於高速公路，不遵使用限制、禁止、行車管制
    及管理事項之管制規則而有行車速度超過規定之最高速限者
    ，處汽車駕駛人三千元以上六千元以下罰鍰，並記違規點數
    一點，道路交通管理處罰條例第三十三條第一項第一款及第
    六十三條第一項第一款分別定有明文。
四、查舉發單位使用之雷射槍測速器，其序號為ＵＸ○○九○三
    七號，甫於九十六年七月三日送經濟部標準檢驗局檢定合格
    ，有效期限為九十七年七月三十一日，有舉發單位九十六年
    十月二十九日公警四交字第○九六○四七二八六六號函及經
    濟部標準檢驗局雷射測速儀檢定合格證書各一紙在卷可稽，
    是抗告人為警舉發時，舉發單位使用之雷射槍測速器仍在有
    效之使用期限內，復無證據證明該機器有故障之虞，是所測
    得之數據尚屬可信。
    次查，據舉發單位九十六年八月十六日公警四交字第○九六
    ○四七二○四○號對抗告人所有車號Ｔ九─六六八九號自小
    客車違規陳情案所示函覆之內容，本件舉發員警持雷射測速
    槍站立於巡邏車外，面對來車，察覺該車行速明顯比其他車
    輛為快，經雷射槍測速器鎖定該車實施一對一單點測速，經
    測得該車行速達一二五公里違規，未有誤測或誤攔之情事，
    該車超速違規無誤云云，惟本件交通抗告案件之事實係發生
    在九十六年七月十三日凌晨一時五十分許，上開函覆時間係
    同年八月十六日，期間距離已超過一月之久；再參酌一般取
    締交通違規之警員，每日所為取締違規之件數往往不只一件
    ，執勤員警為何對於本件違規案件印象特別深刻，復未加以
    說明，衡情，在發生日期距離遙遠，且每位員警每日復需取
    締大量交通違規事件之情況，上開函覆內容是否確實可採，
    即有疑問。再者，本件原審並未傳喚該名執勤員警到院具結
    作證，又因人之記憶、認知事物過程往往並不精確，而當時
    違規時間復為係凌晨一時五十分許，天色黑暗，錯誤亦在所
    難免，本院自難僅憑上開函覆內容即得明確認定抗告人上述
    違規情節均確實存在甚明。
    且綜觀全案卷證，本件原處分機關認定抗告人有上述之違規
    行為，僅以該員警之舉發為憑，並無任何以攝影機或照相機
    等科學儀器保存當時情形之資料或其他積極證據可供審酌，
    致生本件爭議。而警察機關因人民有違反道路交通管理處罰
    條例之行為，欲予以處罰時，對該違規行為確實存在應負舉
    證責任，苟其證明未達於通常一般之人均不致有所懷疑，而
    得確信其為真實之程度者，而有合理性懷疑之存在，致使無
    從形成有違規之確信，根據「罪證有疑，利於被告」之證據
    法則，即不得遽為不利被告之認定。本件舉發之事實既復為
    抗告人所否認，在無其他積極事證相佐之下，要難遽以認定
    抗告人是否確有前開之違規行為。
五、原審因抗告人對交通部公路總局台北區監理所宜蘭監理站九
    十六年九月二十一日宜監裁字第四三－Ｚ４Ａ００二七二０
    號裁決書聲明異議而駁回其異議固非無見，惟本件違規事實
    是否得僅憑上開函示即得確定既尚有疑義，已如前所述，抗
    告人以此提起抗告應為有理由，自應由本院將原裁定撤銷，
    並發回原審另為適當之裁定。
六、爾後，警察機關在執行取締違反道路交通管理處罰條例事件
    時，對於違規人行為當時確有如何違規之情事，應儘量利用
    科學儀器予於保存留查，以杜絕日益增多的爭議，併此敘明
    。
七、據上論斷，應依道路交通管理處罰條例第八十九條，道路交
    通案件處理辦法第二十六條，刑事訴訟法第四百十三條前段
    ，裁定如主文。
中　　華　　民　　國　　96　　年　　12　　月　　31　　日
                  刑事第十八庭審判長法  官  溫耀源
　　    　　　　　　　　　　　　　　法  官  段景榕
　　　　    　　　　　　　　　　　　法  官  陳健順
以上正本證明與原本無異。
不得再抗告。
                                    書記官  朱家惠
中　　華　　民　　國　　96　　年　　12　　月　　31　　日
